臺灣高雄地方法院刑事判決　　　　　　　　　　　　　九十二年度訴字第六五七號
　　公　訴　人　臺灣高雄地方法院檢察署檢察官
　　被　　　告　甲○○
　　指定辯護人　本院公設辯護人　己○○
右列被告因強盜等案件，經檢察官提起公訴（九十一年度偵字第二六七一八號），本
院判決如左：
    主  文
甲○○連續以加害身體之事，恐嚇他人致生危害於安全，累犯，處有期徒刑肆月；又
連續意圖為自己不法之所有，以恐嚇使人將本人之物交付，累犯，處有期徒刑壹年參
月。應執行有期徒刑壹年陸月。
    事  實
一、甲○○綽號「文鳳」前有賭博、違反稅捐稽徵法等前科，於民國八十八年間因妨
    害自由案件，經法院判處有期徒刑三月確定，並於九十年一月五日執行完畢，猶
    不知悔改，竟基於恐嚇危害安全及意圖為自己不法所有之概括犯意，連續在高雄
    市鼓山區○○○路一二七一之一號內惟歡唱聯誼卡拉ＯＫ小吃部（以下簡稱內惟
    小吃部）內為下列行為：
    (一)於九十年七月十五日晚間八時許，在內惟小吃部內飲酒消費後，向老闆娘庚○○借款新台幣（下同）一千元未果，竟對之恫嚇稱：「我是文鳳，內惟地區算
      是老大，最好小心節制些」等語，以加害身體之事恐嚇庚○○，使庚○○心生
      畏懼，致生危害於安全。
    (二)於九十一年五月間某日中午，甲○○與某不詳姓名年籍之成年男子在上開小吃
      部店內飲酒消費後，甲○○竟基於恐嚇取財之犯意，以將帶該男子外出吃飯為
      由，並露出身上刺青，對辛○○施加脅迫，以此恐嚇辛○○交付五百元，致使
      辛○○生心畏懼，而向庚○○借款五百元交付予甲○○。
    (三)於九十一年六月八日下午六時許，甲○○在上開小吃部內飲酒後，藉故欲毆打
      隔桌客人時，因丙○○趨前勸架阻撓而心生不滿，於離去後該小吃部後，旋又
      夥同某不詳姓名年籍之成年男子返回該小吃部內，甲○○復承上開犯意與該成
      年男子共同基於恐嚇取財之犯意聯絡，共同將丙○○喚出該小吃店外後，由甲○○將衣服拉高，露出其藏在腰間之開山刀，對洪榮華施加脅迫，而未達於不
      能抗拒之程度，以此恐嚇洪榮華交付一千元，經洪榮華告以身上沒錢後，竟揮
      拳毆打丙○○胸部（未成傷），嗣經小吃部之工作人員出面制止，始倖然離去
      ，而未得逞。
    (四)於九十一年五月二十日、二十三日、二十八日及同年六月三日、十八日，甲○○在上開小吃店內借酒裝瘋，要求店內義務幫忙之服務人員郭宗艷（業於九十
      一年十一月五日死亡）陪其坐檯喝酒未果，竟連續對郭宗艷恫嚇稱：「妳給我
      記住，否則要給妳好看」等語，以加害身體之事恐嚇郭宗艷，使郭宗艷心生畏
      懼，致生危害於安全。
二、案經高雄市政府警察局鼓山分局報請臺灣高雄地方法院檢察署檢察官偵查起訴。
    理  由
一、訊據被告甲○○固坦承平日常獨自或與朋友至內惟小吃部喝酒消費，並於右揭時
    間向被害人辛○○借款五百元，雖矢口否認有恐嚇危害安全及恐嚇取財之犯行，
    辯稱：伊曾向老闆娘庚○○借六百元，但九十一年七月十五日伊並未至該小吃部
    向庚○○借錢，也未恐嚇她，也未曾恐嚇洪榮華交付一千元，且辛○○是自願借
    伊五百元，也未曾因要求郭宗艷陪伊喝酒未果而恐嚇郭宗艷云云。經查：
  (一)被告甲○○於右揭時、地因向被害人庚○○借錢及要求被害人郭宗艷坐檯陪其喝
    酒未果，分別對庚○○及郭宗艷恫嚇：「我是文鳳，內惟地區算是老大，最好小
    心節制些」及「妳給我記住，否則要給妳好看」等語，致使庚○○及郭宗艷心生
    畏懼之事，業據證人庚○○於本院調查中及被害人郭宗艷於警詢中證述甚詳（見
    本院九十一年度感裁字第六三號卷第一四、五五、五六頁、本院卷第三九、四一
    頁），足見被告確有因借錢或要求陪酒未果而出言恐嚇庚○○及郭宗艷無訛。雖
    公設辯護人為被告主張：被害人郭宗艷於警訊中所述係屬審判外之陳述，無證據
    能力云云。然證人郭宗艷係因拒絕陪被告甲○○喝酒而遭被告恐嚇，始具名至警
    局報案，且其於警詢中所陳亦經證人庚○○於本院審理中證述明確，是其於警詢
    中之陳述自屬可信。況且證人郭宗艷已於九十一年十一月五日死亡，有死亡證明
    書一紙在卷可憑（見警卷第五五頁），顯然被害人因死亡而無法傳喚，而其證詞
    又係證明被告甲○○犯罪事實之存否所必要，故依刑事訴訟法第一百五十九條之
    三第三款之規定，被害人郭宗艷於警詢中之證詞應有證據能力，公設辯護人上開
    所辯，與法不合，要無足採。
  (二)被告於右揭時、地恐嚇被害人辛○○交付五百元之事實，業經證人辛○○於本院
調查中證稱：九十一年五月間，被告帶一個朋友在內惟小吃部吃飯，之後被告說
    他要帶朋友到外面吃飯，然後把他的衣服掀開露出身上的刺青，要伊借他五百元
    ，伊看被告身上刺龍刺鳳，怕會有麻煩，就向老闆娘庚○○借五百元拿給被告等
    語甚詳（見本院卷第二五、二六頁），核與證人庚○○於本院調查中證述情節相
    符（見本院卷第四○頁），並有被告背部刺有老虎及手臂刺青之照片二幀在卷可
    佐（見本院卷第一八六頁），顯見被告甲○○以露出刺青之方式脅迫被害人辛○○交付五百元無訛。
  (三)被告甲○○於右揭時、地夥同姓名年籍不詳之成年男子，共同將被害人洪榮華喚
    出小吃部外，由甲○○露出藏在腰際之長刀，脅迫被害人洪榮華交付一千元之事
    實，業經被害人洪榮華迭於本院感訓處分案件及本案審理中具結證述甚詳，其證
    稱：因被告喝酒後要打隔壁桌的客人，伊出來阻止並叫那位老先生趕快跑，被告
    對伊說等一下伊會有事，然後就離開，隔沒多久，被告夥同一個男子進來，叫伊
    去店外，伊跟他們走出去後，被告就掀開衣服，露出藏在腰際的開山刀，問伊身
    上有沒有錢，有的話，拿一千元借給他，伊回說沒有錢，被告就出手打伊之胸口
    ，然後店裡的人就把伊與被告架開，事實上伊身上有錢，只是不想給他，才說沒
    錢等語甚詳（見同前感裁卷第二二頁、本院卷第二一、二二、一六七、一六八頁
    ），核與證人庚○○於本院調查中證述之情節相符（見本院卷第四○頁），顯見
    被告露出藏於腰際之開山刀，脅迫被害人洪榮華交付一千元時，被害人係得以抗
    拒而出言拒絕，並非在不能抗拒中。雖證人丁○○於本院審理中證稱：伊在場那
    天。沒有看到被告的腰際藏開山刀，被告也沒有向洪榮華拿一千元，但有聽乙○○說被告有與洪榮華起衝突，乙○○說被告沒有拿開山刀，洪榮華也沒有借錢給
    被告等語（見本院卷第一四○、一四一頁），然證人丁○○既又證稱其在上開小
    吃部遇到被告時，都是伊先行離開，也未曾與被告同桌飲酒等語（見本院卷第一
    四二、一四三頁），則證人丁○○是否親自在場見聞被告對被害人洪榮華恐嚇交
    付財物之行為，即非無疑。況證人乙○○亦於本院證稱：九十一年六月八日下午
    六時，伊已經回家，不在內惟小吃部內，伊回家之前有在該小吃部內遇到被告，
    在伊離開前沒有看到被告為了借一千元之事情，事後他們發生何事，伊也不知道
    等語（見本院卷第一六一至一六三頁），是證人乙○○及丁○○前開證詞，亦難
    採為有利被告之認定。
  (四)綜上所述，被告前開所辯，均係卸責之詞，不足採信。本案事證明確，被告犯行
    洵堪認定。
二、按恐嚇取財罪之構成要件，首須意圖為自己或第三人不法之所有，屬於主觀之要
    件；其次須有恐嚇之行為，此所謂恐嚇係指以將來惡害通知被害人，使其發生畏
    怖之謂，其方法並無限制，舉凡以言語、文字、舉動相恐嚇，將加害於他人之生
    命、身體、自由、名譽、財產均屬之。是被告甲○○於右揭事實欄「(一)、(四)」所
    為，係犯刑法第三百零五條之恐嚇危害安全罪，於右揭事實欄「(二)、(三)」所為，
    係犯同法第三百四十六條第一項之恐嚇取財既遂罪及同條第三項、第一項之恐嚇
    取財未遂罪。又按意圖為自己或第三人不法所有，以強暴、脅迫、藥劑、催眠術
    或他法致使不能抗拒而取他人之物或使其交付者，刑法第三百二十八條第一項定
    有處罰罪責，顯然上開罪係以致使不能抗拒為構成要件，惟被告當時並未拿出開
    山刀，僅係將衣服掀開，露出藏於腰際之開山刀，且被害人洪榮華當時其身上有
    錢，因不想給他，而回說沒錢，已據被害人於本院調查時陳述在卷（見本院卷第
    二三、二八頁），詳如前所述，顯然當時被害人係得以抗拒而不予抗拒，即與刑
    法第三百三十條第一項之構成要件不符，尚不得以該罪相繩。公訴人雖認被告此
    部分所為，應依刑法第三百三十條第二項、第一項之加重強盜未遂罪論處，尚有
    未洽，惟起訴事實同一，此部分犯罪事實自應予變更，本院亦得予以審究。再被
    告就犯罪事實「(三)」之犯行，與不詳姓名年籍之成年男子間，有犯意聯絡及行為
    分擔，均為共同正犯。公訴人雖認被告就犯罪事實「(二)」所為，與不詳姓名年籍
    之成年男子間應論以共同正犯，惟該不詳姓名年籍之成年男子並未與被告共同向
    被害人辛○○恐嚇取財一節，業據證人辛○○於調查中證述在卷（見本院卷第二
    七頁），且遍查全卷並無此二人有犯意聯絡及行為分擔之證據，是公訴人認被告
    此部份犯行與該不詳姓名年籍之男子間均為共犯，恐係有誤。又被告先後恐嚇危
    害安全及恐嚇取財既遂、未遂之犯行，均時間緊接，方法相同，均係觸犯構成要
    件相同之罪名，顯均係基於概括之犯意為之，均應依連續犯之規定，分別論以恐
    嚇危害安全罪及恐嚇取財既遂罪，並均依法加重其刑。又被告所犯上開二罪間，
    犯意各別，行為互異，應予分論併罰。再被告前有賭博、違反稅捐稽徵法等前科
    ，於民國八十八年間因妨害自由案件，經法院判處有期徒刑三月確定，並於九十
    年一月五日執行完畢，有臺灣高雄地方法院檢察署刑案資料查註紀錄表及臺灣高
    等法院被告全國前案紀錄表各一份在卷可憑，茲被告於上開有期徒刑執行完畢後
    五年以內再犯有期徒刑以上之本罪，為累犯，應依累犯之規定加重其刑，並依法
    遞加之。爰審酌被告素行不良，仍不知戒慎悔改，每於酒後恐嚇他人，惡性顯屬
    不輕，犯後又始終否認犯行，毫無悔意等一切情狀，分別量處如主文所示之刑，
    並定其應執行之刑。至被告持以向被害人洪榮華恐嚇取財所用之開山刀一把，被
    告否認係其所有，爰不為沒收之諭知，附此敘明。
四、公訴意旨另以：被告甲○○基於意圖為自己不法所有之概括犯意，自九十年十月
    中旬起至九十一年六月八日下午六時許止，獨自或夥同友人前往上開小吃部店，
    連續恐嚇被害人洪榮華替其支付酒錢，前後共達八次之多，金額共計約一萬餘元
    ，因認被告甲○○涉犯刑法第三百四十六條第一項之恐嚇取財罪嫌。
五、按犯罪事實應依證據認定，無證據不得認定犯罪事實；又不能證明被告犯罪者，
    應諭知無罪之判決，刑事訴訟法第一百五十四條第二項、第三百零一條第一項分
  別定有明文。又事實之認定，應憑證據，如未能發現相當證據，或證據不足以證
    明，自不能以推測或擬制之方法，為裁判基礎；且認定不利於被告之事實須依積
    極證據，苟積極證據不足為不利於被告事實之認定時，即應為有利於被告之認定
    。最高法院分別著有四十年臺上字第八六號、三十年台上字第八一六號判例可資
    參照。再告訴人之告訴，係以使被告受刑事訴追為目的，是其陳述是否與事實相
    符，仍應調查其他證據以資審認；被害人所述被害情形如無瑕疵可指，而就其他
    方面調查又與事實相符，則其供述始得為判決之基礎，最高法院五十二年度台上
    字第一三００號、三十二年度上字第六五七號判例亦可供參照。
六、公訴人認被告甲○○涉犯恐嚇取取財犯行，係以被害人洪榮華於警訊及本院九十
    一年度感裁字第六二號感訓處分案件審理中之指訴，為其主要論據。訊據被告甲○○堅詞否認有何恐嚇取財之犯行，辯稱：是洪榮華自己請伊喝酒，伊沒有恐嚇
    洪榮華替伊支付酒錢等語。經查，被害人洪榮華雖於警詢中指稱：伊於九十年十
    月中旬、同年十二月上旬、九十一年一月中旬及同年二月、四月、五月中旬，在
    內惟小吃部唱歌、喝酒時，被告甲○○帶二名小弟擅自坐到伊之桌位，並去櫃檯
    取酒飲用，甲○○一行人喝完酒候便自行離去，伊只好替甲○○支付酒錢等語（
    見警卷第二二、二三頁），並未陳明被告甲○○係以何方式恐嚇被害人洪榮華代
    為支付酒費，且被害人洪榮華於被告甲○○之感訓處分案件審理中亦僅證稱，被
    告甲○○於九十一年六月八日有恐嚇其交付一千元（詳如前述），亦未指證被告
    有恐嚇其支付酒錢之事，被害人洪榮華具結證稱：「˙˙˙（被移送人是否有恐
    嚇你？）有，被移送人（即被告甲○○）喝酒後酒品不好，就會發瘋、鬧事。（
    如何恐嚇你？）他說叫我不要白目，否則要我好看。（他是否有對你恐嚇取財？
    或者強行要你付酒錢的事情？）他是沒有叫我支付酒錢，但是他時常拿酒來往我
    桌上坐，喝完酒後就走了，因為他常常拿酒來我桌上喝，那就是朋友，所以他走
    了，我就應該幫他買單˙˙˙」等語（見本院九十一年感裁字第六二號卷第二一
    、二二頁），足見被害人洪榮華並未指證被告甲○○有恐嚇其支付酒錢之情事，
    是公訴人認右揭事實已據被害人洪榮華於警詢及本院感訓處分案件審理中指訴甚
    詳，恐係有誤。況被害人洪榮華於本院調查及審理中亦否認被告有恐嚇其支付酒
    費，業據其於本院調查中證稱：「（九十年十月中旬至九十一年六月八日間，有
    無常常去卡拉ＯＫ？）有，往常去那裡唱歌，常常遇到甲○○，我在喝酒時，他
    常常拿酒來坐在我的旁邊喝，但是酒錢是我在付。（你為何要付錢？）反正大家
    在一起，且不是很多錢。（他有無以強暴脅迫的手段要求你付錢？）無，是我自
    願付錢。˙˙˙」（見本院卷第二○、二一頁），及於本院審理中證稱：「˙˙
    ˙（辯護人問：你有無幫被告付過酒錢？）有，但是幾次我忘了，是他與我坐在
    一起喝，他走了之後我付的。（辯護人問：是否你自願幫他付錢？）是。」等語
    甚詳（見本院卷第一六五、一六七頁），足見被告辯稱未恐嚇被害人洪榮華支付
    酒錢等語，應非虛佞，堪以採信。此外，復查無被告甲○○有公訴人所指之恐嚇
    取財犯行，本院原應為無罪之諭知，然公訴人認此部分與前開論罪之恐嚇取財部
    分有裁判上一罪之連續犯關係，故本院不另為無罪之諭知，附此敘明。
據上論結，應依刑事訴訟法第二百九十九條第一項前段、第三百條，刑法第五十六條
、第三百零五條、第三百四十六條第一項、第四十七條、第五十一條第五款、罰金罰
鍰提高標準條例第一條前段，判決如主文。
本案經檢察官戊○○到庭執行職務。
中      華      民      國    九十三    年      四      月     十二     日
                                臺灣高雄地方法院刑事第七庭
                                  審判長法官    曾逸誠
                                        法官    陳月雯
                                        法官    廖純卿
右正本證明與原本無異。
如不服本判決，應於判決送達後十日內，向本院提出上訴狀。
                                      書記官    劉企萍
中      華      民      國    九十三    年      四      月     十六     日
本判決論罪科刑法條：
刑法第三百零五條
(恐嚇危害安全罪)
以加害生命、身體、自由、名譽、財產之事，恐嚇他人致生危害於安全者
，處二年以下有期徒刑、拘役或三百元以下罰金。
刑法第三百四十六條第一項：
意圖為自己或第三人不法之所有，以恐嚇使人將本人或第三人之物交付者，處六月以
上五年以下有期徒刑，得併科一千元以下罰金。
                                                                        Ｋ
